臺灣高等法院臺中分院民事裁定
111年度抗字第385號
抗  告  人  林振詳  


相  對  人  賴宥琳  


上列抗告人因與相對人間返還借名登記物事件聲請訴訟救助，對
於中華民國111年8月12日臺灣臺中地方法院111年度救字第100號
所為裁定提起抗告，本院裁定如下：
    主  文
抗告駁回。
抗告訴訟費用由抗告人負擔。
    理  由
一、抗告人於原法院聲請意旨暨抗告意旨略以：伊對相對人提起
    原法院111年度訴字第1682號訴訟，請求其返還伊借名登記
    之房地及汽車。然伊生活困難，伊於民國109年度固有薪資
    所得新臺幣（下同）523,000元，然伊與相對人於110年10月
    間調解離婚後，2名尚在就學之未成年子女之扶養費用係由
    伊單獨負擔，且伊需照顧已退休無收入之雙親，而110年臺
    中市每人每月最低生活費為14,596元，是伊與子女一戶3人
    每月最低生活費為43,788元、每年最低生活費為525,456元
    ，以其金額，顯見伊一戶已達低收入戶標準，伊之薪資所得
    僅足以支付伊一戶基本生活費用，並無餘力支付本件訴訟費
    用。且伊提起本件訴訟，非顯無勝訴之望，爰依民事訴訟法
    第107條規定，聲請法院裁定准予訴訟救助。本件原法院裁
    定駁回伊之訴訟救助聲請，應予廢棄等語。　
二、按當事人無資力支出訴訟費用者，法院應依聲請，以裁定准
    予訴訟救助。但顯無勝訴之望者，不在此限，民事訴訟法第
    107條第1項定有明文。又當事人因無資力支出訴訟費用而聲
    請訴訟救助者，關於無資力支出訴訟費用之事由，應提出可
    使法院信其主張為真實並能即時調查之證據，以釋明之，此
    觀民事訴訟法第109條第2項、第284條之規定自明。所謂無
    資力係指窘於生活，且缺乏經濟信用而無籌措款項以支出訴
    訟費用之信用技能者而言（最高法院110年度台抗字第953號
    裁定意旨參照）；所謂釋明，即提出能即時調查之證據，使
    法院信其聲請之事由真實之謂。是法院調查聲請人是否無資
    力支出訴訟費用，專就聲請人所提出之證據為之，如聲請人
    並未提出證據，或依其提出之證據，未能信其無資力支出訴
    訟費用之主張為真實，即應將其聲請駁回，並無派員調查之
    必要（最高法院108年度台抗字第433號、111年度台抗字第2
    67號裁定意旨參照）。　　　　　
三、經查，依抗告人提出之109年度綜合所得稅各類所得資料清
    單影本（見原法院卷第21頁），可知抗告人109年度自浩鋒
    精密模具廠受有薪資給付523,000元，足見抗告人尚非無資
    力窘於生活，且應有得以籌措款項以支出訴訟費用之信用技
    能。抗告人雖主張伊與子女一戶3人每月最低生活費為43,78
    8元、每年最低生活費為525,456元，已達低收入戶標準等語
    ，並提出戶口名簿、其子女之全國財產稅總歸戶財產查詢清
    單、暨其父母之109年度綜合所得稅各類所得資料清單、臺
    中市與其他直轄市及臺灣省、福建省之100年至111年最低生
    活費統計表、離婚調解筆錄、其子女之學生證等件為佐（見
    原法院卷第15至19、23至33頁，本院卷第13至17頁）。然按
    社會救助法第1條規定：「為照顧低收入戶、中低收入戶及
    救助遭受急難或災害者，並協助其自立，特制定本法」；第
    2條規定：「本法所稱社會救助，分生活扶助、醫療補助、
    急難救助及災害救助」；第4條之1第1項規定：「本法所稱
    中低收入戶，指經申請戶籍所在地直轄市、縣（市）主管機
    關審核認定，符合下列規定者：1.家庭總收入平均分配全家
    人口，每人每月不超過最低生活費1點5倍，且不得超過前條
    第3項之所得基準。2.家庭財產未超過中央、直轄市主管機
    關公告之當年度一定金額」。抗告人上開主張僅係其自行推
    估之情形，並未釋明經主管機關審核認定符合上開規定而屬
    低收入戶。抗告人所提上開資料，尚不足以釋明抗告人現確
    係窘於生活，且缺乏經濟上信用，並無籌措款項以支付訴訟
    費用之信用技能，致無資力支出訴訟費用。
四、是以，抗告人聲請本件訴訟救助，既未提出可使法院信其無
    資力、窘於生活，且缺乏經濟上之信用以支出訴訟費用之主
    張為真實，並能即時調查之證據以資釋明，揆諸前揭說明，
    其聲請即無從准許，原法院因之裁定予以駁回，於法洵無違
    誤。抗告論旨，仍執陳詞指摘原裁定不當，聲明廢棄，非有
    理由。
五、據上論結，本件抗告為無理由，爰裁定如主文。　
中　　華　　民　　國　　111 　年　　9 　　月　　29　　日
　　　　　　　民事第五庭　　審判長法　官　黃綵君
　　　　　　　　　　　　　　　　　法　官　李慧瑜
　　　　　　　　　　　　　　　　　法　官　吳崇道
正本係照原本作成。
再為抗告應以適用法規顯有錯誤為理由。           
如提起再抗告，應於裁定送達後10日內向本院提出再抗告狀（須
按他造人數附具繕本），並繳納抗告裁判費新臺幣1,000元整，
同時委任律師或具有律師資格之關係人為代理人。因疫情而遲誤
不變期間，得向法院聲請回復原狀。
　　　　　　　　　　　　　　　　　書記官　洪郁淇
　　　　　　　　　　　　　　　　　
中　　華　　民　　國　　111 　年　　9 　　月　　29　　日